臺灣臺南地方法院刑事判決　　　　　　　94年度訴字第1058號
公　訴　人　臺灣臺南地方法院檢察署檢察官
被　　　告　甲○○
指定辯護人　乙○○　本院公設辯護人
上列被告因強盜案件，經檢察官提起公訴（94年度偵字第8717號）
，本院判決如下：
    主  文
甲○○意圖為自己不法之所有，攜帶兇器，以強暴至使不能抗拒
，而取他人之物未遂，累犯，處有期徒刑貳年。扣案之鐵鎚壹把
，沒收之。
    事  實
一、甲○○有如下之前科：
１、前於民國75年間，因殺人未遂案件，經法院判處有期徒刑5
    年6月確定，後減刑為3年，於77年8月1日縮短刑期執行完畢
    ；
２、前於81年間，因違反肅清煙毒條例案件，經法院判處有期徒
    刑3年6月確定，於86年11月22日假釋執行完畢；
３、於91年間，因公共危險案件及違反毒品危害防制條例案件，
    經法院判處有期徒刑3月及10月確定，於93年6月8日執行完
    畢。
二、詎甲○○仍不知悛悔，於前開有期徒刑執行完畢後，因缺錢
    購買毒品施用，竟基於為自己不法所有之意圖，於94 年7月
    6日上午10時14分許，持其所有客觀上足對人之生命、身體
    、安全構成威脅之鐵鎚一把，至設於臺南市○○路399之11
    號「統一超商」內，持鐵鎚敲打店內櫃檯桌面，並高喊搶劫
    喝令店員丙○○將錢拿出來，致丙○○心生畏怖而不敢靠近
    ，甲○○即自行走入櫃檯內，動手開啟收銀機欲拿取金錢，
    惟因不熟悉開啟方法而無法打開，後因店內其他人衝出店外
    求援，甲○○因而未能取得財物而強盜未遂，隨即自行離開
    。在偵查機關發現甲○○所涉前開強盜犯行前，甲○○即自
    行以電話將上開強盜犯行告知臺南市警察局第三分局警員丁○○，丁○○與甲○○相約於當日上午11時30分許，在臺南
    市○○路○段與實踐街交岔路口處會面並加以逮捕，並扣得
    上開甲○○所有之鐵鎚一把。
三、案經臺南市警察局第三分局報請臺灣臺南地方法院檢察署檢
    察官偵查起訴。
    理  由
壹、程序方面：
    按被告以外之人於審判外之陳述，雖不符前四條之規定，而
    經當事人於審判程序同意作為證據，法院審酌該言詞陳述或
    書面陳述作成時之情況，認為適當者，亦得為證據。當事人
    、代理人或辯護人於法院調查證據時，知有第一百五十九條
    第一項不得為證據之情形，而未於言詞辯論終結前聲明異議
    者，視為有前項之同意，刑事訴訟法第一百五十九條之五定
    有明文。查被告及辯護人對於證人丙○○於警詢之證詞，均
    未爭執其證據能力，揆之上開規定，自得作為本件之證據，
    合先敘明。
貳、實體方面：
一、訊據被告甲○○固不否認於前開時、地，持其所有之鐵鎚一
    把至前開「統一超商」內，喝令店員丙○○將錢拿出，及無
    法打開收銀機致未能取得財物之強盜未遂事實，惟否認有持
    鐵鎚敲打櫃檯桌面及進入櫃檯之犯行，並辯稱：並未拿鐵鎚
    敲打桌面，亦未進入櫃檯，當日我有吸毒，精神狀況不佳云
    云。
二、惟經本院查：
１、前揭事實業據證人即超商店員丙○○於警詢中及檢察官偵查
    時供述綦詳，復有錄影光碟翻拍相片、扣押物品清單附卷可
    稽，另有錄影光碟相片檔光碟一片、鐵鎚一把等扣案可資佐
    證。核與被告迭於警詢時及偵查中及本院審理時，就其因缺
    錢購買毒品，而持鐵鎚至前開超商強盜未遂之事實坦承不諱
    （參見警卷第1、2頁、偵查卷第16頁及本院94年10月5日審
    判筆錄）等情節相符，堪認被告之自白確係出於真實，應可
    採信。從而，被告確有意圖為自己不法所有而持鐵鎚強盜財
    物未遂之事實應可認定。
２、被告雖辯稱未持鐵鎚敲打櫃檯桌面及未進入櫃檯云云。惟證
    人丙○○於檢察官偵查時，已就被告持鐵鎚進入超商店內，
    高喊搶劫，並且拿鐵鎚敲桌子，當時無人敢靠近，被告即自
    行走入櫃檯，欲拉開收銀機但打不開，後有一位男職員跑出
    去，被告即自行離去等情節，於檢察官偵查中具結證稱在卷
    （參見偵查卷第28頁），而揆諸錄影帶翻拍照片（參見警卷
    第12頁），確有被告進入櫃檯之畫面，核與證人供述相符，
    足認被告確有持鐵鎚敲打桌面及進入櫃檯之情形，應無疑義
    。又被告辯稱其因施用毒品，精神不佳，已忘記許多情節云
    云，惟警員丁○○於本院審理時，就其逮捕被告當時，被告
    精神狀況良好一節，具結證述在卷（參見本院94年10月5日
    審判筆錄），並參諸被告於行為後尚且能自行打電話予警員
    丁○○自首，足認被告行為當時尚未達精神耗弱或心神喪失
    之程度。綜上所述，應認被告之辯解顯係卸詞，不足採信。
    本案事證明確，應依法論科。
３、又辯護人聲請勘驗監視錄影帶，擬證明被告未持鐵鎚敲打櫃
    檯及欲自行動手打開抽屜等待證事實，惟被告自行動手開啟
    收銀機卻無法開啟一節，業據被告自承在卷，至於持鐵鎚敲
    打櫃檯一情，亦據證人丙○○於檢察官偵查時證稱綦詳，本
    院認為待證事實已臻明瞭無再調查之必要，爰依刑事訴訟法
    第163條之2駁回其聲請，一併敘明。
三、按刑法第三百二十一條第一項第三款之攜帶兇器加重竊盜罪
    ，係以行為人攜帶兇器竊盜為其加重條件，此所謂兇器，其
    種類並無限制，凡客觀上足對人之生命、身體、安全構成威
    脅，具有危險性之兇器均屬之，且祇須行竊時攜帶此種具有
    危險性之兇器為已足，並不以攜帶之初有行兇之意圖為必要
    （最高法院七十九年臺上字第五二五三號判例參照）。查被
    告持以強盜之鐵鎚一把，材質鐵製，若持以行兇，客觀上足
    以對人之身體、生命構成威脅，具有殺傷力，當屬刑法第三
    百二十一條第一項第三款所稱兇器之一種。復按刑法第三百
    二十八條第一項所稱之「強暴」，指對人之身體，且足以抑
    制他人抵抗程度之有形力之行使；亦即直接或間接對於人之
    身體施以暴力，壓制被害人之抗拒。次按強盜罪之強暴、脅
    迫，祇須抑壓被害人之抗拒或使被害人身體上、精神上，處
    於不能抗拒之狀態為已足，其暴力縱未與被害人身體接觸，
    仍不能不謂有強暴、脅迫行為；縱令被害人實際無抗拒行為
    ，仍於強盜罪之成立，不生影響（最高法院二十二年度上字
    第三一七號、三十年度上字第三○二三號判例參照）。另按
    強盜罪之強暴、脅迫，以所施用威嚇之程度，客觀上足以壓
    抑被害人之意思，至使不能抗拒為已足。至施用之威嚇手段
    ，客觀上是否足以壓抑被害人之意思自由，應依一般人在同
    一情況下，其意思自由是否因此受壓制為斷，不以被害人之
    主觀意思為準。最高法院八十七年度臺上字第三七○五號可
    資參照。查被告以鐵鎚敲打櫃檯桌面，同時高喊搶劫，並喝
    令拿錢出來，堪認被告係對店員丙○○施以前開所稱之「強
    暴」行為無訛，於此情形下，被告所為之上開不法手段，當
    足以抑制通常人之抗拒，並壓抑其意思自由，而達不能抗拒
    之程度。查本件被告既已著手於攜帶兇器強盜之加重強盜行
    為，已如前述，然既因無法打開收銀機，及另一店員衝出店
    外求援而未取得財物，即應認被告係屬加重強盜未遂，是核
    被告所為，係犯刑法第三百三十條第一項、第二項之攜帶兇
    器強盜未遂罪。被告已著手於攜帶兇器強盜行為之實施，未
    生得財之結果，屬未遂犯，依刑法第二十六條前段之規定，
    應按既遂犯之刑度減輕其刑。又被告於前開犯行後，在偵查
    機關知悉犯罪前，即先以電話通知警員丁○○、並與之見面
    ，自首犯行而接受裁判等情節，業據證人即警員丁○○於本
    院審理時證稱在卷（參見本院94年8月24日審判筆錄），被
    告所為，合乎刑法第六十二條自首規定，應減輕其刑。又被
    告有如事實欄所載之前科，有臺灣高等法院被告前案紀錄表
    一份在卷為憑，於第三筆前科有期徒刑執行完畢後五年內，
    再犯
    本件有期徒刑以上之罪，為累犯，應依刑法第四十七條規定
    加重其刑，並依刑法第七十一條規定先加後減。至於就第一
    、二筆之前科，雖未構成累犯，但仍得資為量刑之參考。爰
    審酌被告素行不佳，僅因缺錢而持鐵鎚強盜財物、及本案未
    獲得財物，且其坦承犯行，犯後態度良好等一切情狀，量處
    如主文所示之刑，以資懲儆。扣案之鐵鎚一把，為被告所有
    ，且供犯本件犯罪所用，爰依刑法第三十八條第一項第二款
    宣告沒收。
據上論斷，應依刑事訴訟法第二百九十九條第一項前段，刑法第
三百三十條第二項、第一項、第二十六條前段、第六十二條、第
四十七條、第三十八條第一項第二款，判決如主文。
本案經檢察官吳宇青偵查後提起公訴；檢察官戊○○到庭執行職
務。
中　　華　　民　　國　　94　　年　　10　　月　　19　　日
　　　　　　　　　刑事第八庭    審判長法　官　蘇義洲
                                      法  官  徐文瑞
                                      法  官  洪士傑
以上正本證明與原本無異。
如不服本判決，應於判決送達後10日內，向本院提出上訴狀（應
附繕本）。
　　　　      　　　　　　　　　　　　書記官　李佩珊
中　　華　　民　　國　　94　　年　　10　　月　　21　　日
附錄論罪科刑法條：
中華民國刑法第330條
犯強盜罪而有第 321 條第 1 項各款情形之一者，處 7 年以上有
期徒刑。
前項之未遂犯罰之。
